【裁判字號】    99,交訴,33
【裁判日期】    991012
【裁判案由】    公共危險等
【裁判全文】
臺灣宜蘭地方法院刑事判決              99年度交訴字第33號
公  訴  人  臺灣宜蘭地方法院檢察署檢察官
被      告  乙○○
選任辯護人  陳敬穆律師
            郭美春律師
上列被告因公共危險等案件，經檢察官提起公訴（99年度偵字第
1430號），本院判決如下：
    主  文
乙○○被訴肇事逃逸部分無罪。
被訴過失傷害及傷害部分，均公訴不受理。
    理  由
壹、按被告以外之人於審判外之陳述，雖不符刑事訴訟法第159
    條之1至第159條之4之規定，而經當事人於審判程序同意作
    為證據，法院審酌該言詞陳述或書面陳述作成時之情況，認
    為適當者，亦得為證據，刑事訴訟法第159條之5第1項定有
    明文。經查，下列所引被告乙○○以外之人於審判外之言詞
    及書面陳述，雖屬傳聞證據，但檢察官及被告於本院審判期
    日中，均同意此部分之證據有證據能力，且迄至言詞辯論終
    結前亦未撤回前開同意，本院審酌上開證據資料製作時之情
    況，尚無違法不當及證明力明顯過低之瑕疵，亦認為以之作
    為證據應屬適當，依前開刑事訴訟法第159條之5規定，認前
    揭證據資料均有證據能力。
貳、本件公訴意旨略以：被告乙○○於民國98年9月24日晚間，
    駕駛車號2955-RY號自用小客車，沿臺九號省公路由花蓮往
    宜蘭方向行駛，於同日晚上18時許，途經宜蘭縣南澳鄉○○
    ○○○路127公里劃有雙黃實線禁止超車路段處時，應注意
    道路交通安全規則第1項第2款「在設有禁止超車標誌、標線
    之處所、地段，不得超車」「在對面有來車交會者，不得超
    車」、第5款「超越時應顯示左方向燈並於前車左側保持半
    公尺以上之間隔超過，行至安全距離後，再顯示右方向燈駛
    入原行路線」，及道路交通安全規則第94條第3項「汽車行
    駛時，駕駛人應注意車前狀況及兩車併行之間隔，並隨時採
    取必要之安全措施」等規定，能注意竟疏未注意及此，竟於
    「對面有來車交會」「在設有禁止超車標誌、標線之處所、
    地段」之上開路段，違規從右側超越被害人甲○○所駕駛車
    號97 26-UW號自用小客車（乘客即被害人鍾涓涓坐在前面副
    駕駛座上）的右前輪上方，致被害人鍾涓涓因此受傷。被告
    發生車禍後，惱羞成怒，基於毀損及傷害之犯意，隨即駕車
    從被害人甲○○所駕自用小客車右後方，以其自用小客車撞
    及被害人甲○○所駕駛自用小客車的右後門，導致被害人甲
    ○○所有之上開自用小客車右邊車體多處凹陷、右邊車門無
    法打開，且被害人鍾涓涓因被告過失傷害及故意傷害而受有
    頭部挫傷之傷害。被告駕駛上開動力交通工具肇事，致被害
    人鍾涓涓受傷後，竟開車往蘇澳鎮方向逃逸。嗣被害人甲○
    ○、鍾涓涓夫妻記下車號報警（18時12分27秒報案）後，被
    告經警電話通知後，於當天晚上19時許，始就近到宜蘭縣政
    府警察局蘇澳分局蘇澳派出所接受警員詢問而查知上情。因
    認被告涉犯刑法第284條第1項之過失傷害罪嫌、刑法第277
    條第1項之傷害罪嫌、刑法第354條之毀損罪嫌、刑法第185
    條之4之肇事致人傷害逃逸罪嫌。
參、無罪部分：
一、按犯罪事實應依證據認定之，無證據不得認定犯罪事實；不
    能證明被告犯罪者，應諭知無罪之判決，刑事訴訟法第154
    條第2項、第301條第1項分別定有明文。又檢察官就被告犯
    罪事實，應負舉證責任，並指出證明之方法。檢察官對於起
    訴之犯罪事實，應負提出證據及說服之實質舉證責任。倘其
    所提出之證據，不足為被告有罪之積極證明，或其指出證明
    之方法，無法說服法院以形成被告有罪之心證者，應貫徹無
    罪推定原則，亦為刑事訴訟法第161條第1項、刑事妥速審判
    法第6條所明定。
二、公訴人據以認定被告涉有肇事逃逸罪嫌，無非係以(1)被告之
    供述；(2)被害人鍾涓涓、甲○○之指述；(3)證人曹天強、莊
    志雄之證詞；(4)診斷證明書；(5)現場照片、道路交通事故調
    查報告表、現場圖、車損照片；(6)報案紀錄單，作為論據。
    惟訊據被告堅詞否認有上開犯行，辯稱：伊對於被害人鍾涓
    涓受傷之事實並不知情，並無肇事逃逸之故意等語。
三、經查：
 (一) 按刑法第185條之4之肇事致人死傷而逃逸罪，固不以行為人
    對於事故之發生應負過失責任為必要，但仍以行為人對於事
    故之發生非出於故意為前提。若蓄意運用車輛以為殺人或傷
    害人之犯罪工具，即應成立殺人或傷害罪，不應稱為駕駛動
    力交通工具「肇事」。此觀該條之立法理由，係「為維護交
    通安全，加強救護，減少被害人之死傷，促使駕駛人於肇事
    後，能對被害人即時救護，特增設本條，關於肇事致人死傷
    而逃逸之處罰規定」自明。如係故意以汽車作為殺人或傷害
    人之工具，立法者本無對於行為人於故意殺人或傷人後，仍
    留現場對於被害人為即時救護之期待，縱行為人嗣後駕車逃
    離現場，亦僅能論以殺人或傷害之罪責，尚難以侵害社會法
    益之上開公共危險罪相繩（最高法院95年度臺上字第4264號
    判決意旨參照）。
 (二) 公訴人指被告於上揭時地過失與被害人甲○○駕駛汽車發生
    交通事故後，復基於毀損及傷害之犯意，駕車自被害人甲○
    ○所駕汽車之右後方撞擊被害人甲○○所駕駛自用小客車的
    右後門，被害人鍾涓涓因而受傷，以及其後被告駕駛汽車離
    去等事實，業據被害人鍾涓涓指述明確，核與證人甲○○於
    警詢中，及證人曹天強、莊志雄於偵查中結證情節相符，並
    有診斷證明書、道路交通事故現場圖、道路交通故調查報告
    表(一)、(二)、現場及車損照片、報案紀錄單等存卷可考，固堪
    認定。
 (三) 惟就被害人鍾涓涓所受本件頭部挫傷傷害之原因，依被害人
    鍾涓涓警詢、偵訊筆錄以觀，該被害人於警詢、偵查中並未
    具體指明頭部受傷之原因。其於本院審理中則係證述：當時
    被告要從右側超伊車而擦撞到伊車，當時伊沒有感受到很強
    烈的撞擊，是聽到擦撞聲；伊聽到擦撞聲後將車窗搖下，詢
    問被告為何要撞伊車，被告很生氣，罵三字經後，就把車子
    倒退再撞1次，之後伊就往後彈了一下，後腦到頸部的地方
    撞到車子拉桿、椅座靠頸部的地方。因為第1次沒有感受到
    強烈的撞擊，所以第1次碰撞時伊應該還沒有受傷，被告第2
    次撞很大力，應該是第2次撞擊造成伊受傷等語（見本院卷
    第50至51頁），應認被害人係因被告故意駕車猛力自被害人
    甲○○汽車右後方撞擊，而受到本件頭部挫傷之傷害，被告
    對於其猛力撞擊被害人甲○○之汽車，可能導致其內乘車受
    傷乙節，自可能認識，而具有傷害之不確定故意。
 (四) 依前所述，本件被告係基於傷害之不確定故意，開車衝撞被
    害人甲○○駕駛之自用小客車，導致被害人鍾涓涓受有頭部
    挫傷之傷害。依前揭說明，刑法第185條之4規定本未期待行
    為人於故意傷人後，仍留現場對於被害人為即時救護，故該
    規定以行為人對於事故之發生非出於故意為前提。從而，被
    告縱於傷害被害人鍾涓涓後，即駕車逃離現場，亦僅能論以
    傷害之罪責，與上開規定「駕駛動力交通工具非出於故意肇
    事」之構成要件並不該當，自無從以該罪相繩。
 (五) 綜上，公訴人所舉事證既無從說服本院以形成被告涉有肇事
    逃逸犯行之心證，依上揭法條規定及說明，自應為被告無罪
    判決之諭知。
肆、不受理部分：
一、按告訴乃論之罪，其告訴應自得為告訴之人知悉犯人之時起
    ，於6個月內為之；告訴人於第一審辯論終結前，得撤回其
    告訴，刑事訴訟法第237條第1項、第238條第1項分別定有明
    文。又告訴乃論之罪，告訴經撤回或已逾告訴期間者，應諭
    知不受理之判決，為刑事訴訟法第303條第3款所明定。
二、本件被告所涉犯刑法第284條第1項過失傷害罪、第277條第1
    項傷害罪、第354條毀損罪，依同法第287條前段、第357條
    規定，均須告訴乃論。茲查：(一)就公訴人起訴被告過失傷害
    、傷害部分，業據告訴人鍾涓涓於本院審理中表示撤回告訴
    ，有本院審判筆錄可稽，依前揭規定，此部分應為不受理之
    判決；(二)就公訴人起訴被告毀損部分，本件毀損案件發生於
    98年9月24日，依刑事訴訟法第237條規定，告訴人甲○○應
    於98年9月24日起6個月內提起告訴，始為合法，惟告訴人甲
    ○○遲至臺灣宜蘭地方法院檢察署檢察官99年6月17日偵查
    中始提出本件毀損告訴，有訊問筆錄可稽，此部分告訴顯已
    逾期，揆諸前開規定，此部分本應為不受理之諭知，惟公訴
    人認被告此部分犯罪與其所涉傷害犯行間有想像競合之裁判
    上一罪關係，爰不另為不受理之諭知，附此敘明。
據上論斷，應依刑事訴訟法第301條第1項、第303條第3款，判決
如主文。
本案經檢察官張立言到庭執行職務
中    華    民    國    99    年    10    月    12    日
              刑事第四庭審判長法  官  林楨森
                              法  官  辜漢忠
                              法  官  鄧晴馨
上正本證明與原本無異。
如不服本判決，應於收受送達後10日內向本院提出上訴狀（應附
繕本）。其未敘述上訴理由，應於上訴期間屆滿後20日內補提理
由書狀於本院，上訴於臺灣高等法院。
                              書記官  林怡君
中    華    民    國    99    年    10    月    12    日

司法院資訊處製作；財團法人民間司法改革基金會備份。
